臺灣高等法院刑事判決　　　　　　　 94年度交上易字第135號
上　訴　人　臺灣士林地方法院檢察署檢察官
被　　　告　甲○○
上列上訴人因被告過失致死等案件，不服臺灣士林地方法院94年
度交易字第72號，中華民國94年4月15日第一審判決（起訴案號
：臺灣士林地方法院檢察署94年度偵字第451號)，提起上訴，因
被告為有罪陳述，經本院聽取當事人意見後，裁定依簡式審判程
序審判，判決如下：
    主  文
原判決撤銷。
甲○○服用酒類，不能安全駕駛動力交通工具而駕駛，處有期徒
刑月，如易科罰金，以佰元折算壹日；又因過失致人於死，
處有期徒刑陸月，如易科罰金，以佰元折算壹日。應執行有期
徒刑捌月，如易科罰金，以佰元折算壹日。
    事  實
一、甲○○考領有小型車普通駕駛執照，於民國93年10月10日凌
    晨3時許起至5時許止，在臺北縣八里鄉朋友家中飲用高梁酒
    ，於酒後已達酒醉不能安全駕駛動力交通工具之程度，竟仍
    於同日凌晨6時許駕駛車號7491-HU號（起訴書誤載為：HU-7
    491)自用小客車沿臺北縣八里鄉○○路，由八里往淡水方向
    行駛。嗣於同日6時15分許途經龍米路2 段189號前時，本應
    注意車前狀況，隨時採取必要之安全措施，並應注意該路段
    之限速為時速50公里，不得超速行駛，復依當時天候為晴，
    有日間自然之光線，該路段為直路，視距良好，柏油路面乾
    燥、無缺陷，道路無障礙物等情，亦無何不能注意之情事，
    竟因酒後不勝酒力，影響其駕車之操控力，並疏於注意，以
    時速60至70公里之速度超速向前疾行，並失控衝入右前方劃
    設於路面邊線外供公車停放以利乘客上下車之公車專用停靠
    區，其小客車車頭撞擊站立於該停靠區旁之水溝蓋上等候公
    車之學生游雅晴後，隨即衝上路邊紅磚人行道撞倒公車站牌
    ，再轉向往左前方駛出，於撞擊內側車道之中央分隔島而後
    止，游雅晴因受此撞擊而受有身體多處挫傷併多處骨折，身
    體被夾於公車亭鐵椅上，側身倒於紅磚人行道上，嗣經送醫
    救治，仍因外傷性休克不治死亡。甲○○則於警員乙○○趕
    到現場處理時，仍坐於其小客車駕駛座上，呈昏迷狀態，且
    其車內有頗重之酒味，乙○○見此情況而發覺甲○○即係肇
    事者且有酒醉駕車之嫌疑，並經警於同日6時41 分許，以儀
    器測得甲○○吐氣所含酒精濃度高達1.04MG/L。
二、案經臺灣士林地方法院檢察署檢察官自動檢舉偵查起訴。
    理  由
壹、認定犯罪事實所憑之證據及理由：
一、前揭被告甲○○於酒後已達不能安全駕駛動力交通工具程度
    而仍駕車及其因飲酒影響其駕車能力並超速行駛以致肇事致
    被害人游雅晴死亡等事實，業據被告甲○○於警詢、檢察官
    偵查、原審審理及本院審理時自白不諱，並經目擊證人黃淑
    娟、曾啟聖及葉郡展於警詢中證述事發經過明確（見相驗卷
    第13頁至第18頁），且有刑法第185條之3案件測試觀察紀錄
    表、汽機車駕駛人酒後生理協調平衡檢測紀錄表、酒精測定
    紀錄表、道路交通事故調查報告表、現場圖各1 份及現場照
    片18幀附卷可證。而被害人游雅晴因本件車禍死亡之事實，
    亦經臺灣士林地方法院檢察署檢察官督同法醫師相驗屬實，
    製有勘驗筆錄、相驗屍體證明書、驗斷書各1份附卷可憑。
二、按汽車行駛時，駕駛人應注意車前狀況，隨時採取必要之安
    全措施；行車速度，依速限標誌或標線之規定，如無標誌或
    標線，時速不得超過50公里，道路交通安全規則第94條第 3
    項、第93條第1項第1款分別定有明文。又汽車駕駛人飲用酒
    類或其他類似物後其吐氣所含酒精濃度超過每公升0.25毫克
    ，不得駕車，道路交通安全規則第114條第2款亦有明文規定
    。被告係汽車駕駛人並考領有駕駛執照，為其供述在卷，則
    其對此等規定應知之甚稔，且應注意遵守。又依卷附之道路
    交通事故調查報告表所載：當時天候為晴，有日間自然之光
    線，視距良好，柏油路面乾燥、無缺陷，道路無障礙物等情
    觀之，亦無何不能注意之情事。且本件肇事地點係直路，速
    限為時速50公里之事實，亦有道路交通事故調查報告表之記
    載可證。被告竟於酒後影響其駕車操控能力之情形下，駕車
    超速行駛，且未注意車前狀況，隨時保持必要之安全措施，
    以致肇事，其有應注意能注意而不注意之過失甚明。而被害
    人游雅晴因本件車禍死亡，與被告過失行為有相當因果關係
    。
三、綜上，本件事證明確，被告酒後駕車及過失致人於死犯行，
    均洵堪認定。
貳、論罪科刑部分：
一、核被告本案所為，分別係犯刑法第185條之3之服用酒類不能
    安全駕駛動力交通工具而駕駛罪（下簡稱：酒醉駕車罪）、
    同法第276條第1項之過失致人於死罪。被告為汽車駕駛人，
    酒醉駕車，因而致被害人游雅晴死亡，就其所犯過失致人於
    死罪部分，依道路交通管理處罰條例第86第1 項之規定，加
    重其刑。而被告所犯上開二罪，行為不同、罪名互異，應分
    論併罰。
二、按刑法第62條所謂發覺，非以有偵查犯罪權之機關或人員確
    知其人犯罪無誤為必要，而於對其發生嫌疑時，即得謂為已
    發覺；且此項對犯人之嫌疑，若非單純主觀上之懷疑，而係
    有確切之根據得為合理之可疑者，即足當之（最高法院七十
    二年臺上字第六四一號判例意旨參考）。查被告於本件車禍
    發生後，因其頭部撞擊小客車左前門玻璃而昏迷坐於駕駛座
    上，嗣為警員叫醒之事實，為被告自承在卷(見相驗卷第9頁
    、第14頁、本院卷第16頁、第18頁），證人即趕至現場處理
    之警員乙○○於本院亦結證稱：「當時到達現場時，看見車
    子撞到安全島，並看到一個女孩子在公車站的鐵椅子上面，
    當時那邊只有那輛肇事車。（問：到那邊就知道那部是肇事
    車輛？）對。當時被告坐在駕駛座上，意志不清醒，且聞到
    很重的酒味。（問：當時是否確定他是肇事者？）是，當時
    我問他是否知道你撞到人了，被告答非所問，我當時看到現
    場的跡證，確定他是肇事者。（問：有沒有你還不知道何人
    是肇事者時，被告自己承認是肇事者？）沒有」等語，被告
    對證人乙○○此一證言亦無意見(均見本院94年8月31日筆錄
    第3頁、第4頁）。觀以證人乙○○所述發覺被告昏坐於肇事
    車輛駕駛座上、該車所停之位置、被害人被夾於公車候車亭
    之鐵椅上、以及當時現場無其他車輛在場等現場跡證，顯見
    在乙○○趕至現場見到被害人及被告車輛之情況時，其已知
    肇事之車輛係車號7491-HU 號自用小客車，肇事之人即係坐
    於該車駕駛座昏迷之被告，而此等現場之情況，應屬確切之
    根據，是揆諸前揭說明，應認在被告甦醒自承係肇事者之前
    ，該管之公務員乙○○已發覺被告酒後駕車肇事致人死亡之
    本案犯罪事實，被告應不符合刑法第62條自首規定之要件，
    而無該條規定之適用。
三、原審據而論罪科刑，固非無見，惟查：(1)被告駕駛之肇事小
    客車之車號為 7491-HU，有卷附之被告警詢筆錄及照片在卷
    可證（見相驗卷第8頁、第37頁)，原審未詳細核對卷內資料
    ，而依檢察官起訴書之誤載，於原審判決事實欄記載為HU-7
    491，已有疏忽。(2)被告本案並不符合刑法第62 條自首規定
    之要件，業見前述，原審依被告於原審之供述，應可知被告
    當時係為趕至現場之警員叫醒，則卷附之臺北縣政府警察局
    道路交通事故肇事人自首情形紀錄表記載：「報案人或勤務
    中心轉來資料未報明肇事人姓名，處理人員前往現場處理時
    ，肇事人在場，並當場承認為肇事人」等語（見相驗卷第26
    頁），是否足以憑為認定被告符合自首要件之依據，即有疑
    問，原審未傳訊製作該紀錄表之警員查明，遽認被告符合自
    首要件，亦有未當。(3)被告本案飲酒，已達酒醉不能安全駕
    駛動力交通工具之程度，竟仍駕駛小客車以致肇事致人於死
    ，事後經警以儀器測得其吐氣所含酒精濃度高達1.04MG/L，
    超出一般認定不能安全駕駛動力交通工具程度之標準0.55MG
    /L甚多，被告酒醉駕車之情節嚴重，危害性甚大，原審量處
    拘役50日，亦嫌偏輕。(4)被告與被害人游雅晴之家屬於本院
    審理時已達成民事和解，除先前已給付之強制責任保險金14
    0萬元外，另同意賠償400萬元，其中70萬已給付，餘款則分
    期給付等情，有經臺灣士林地方法院法官核定之臺北縣八里
    鄉調解委員會調解書影本1 份在卷可證，對被告過失致人於
    死罪量刑部分，原審未及審酌，亦有可議。是檢察官認原審
    判決適用自首規定減輕被告刑度有誤及原審判決對被告酒後
    駕車犯行之量刑過輕等部分之上訴，核屬有理由，自應由本
    院將原審判決撤銷改判。爰審酌被告明知酒精成分對人之意
    識能力具有不良影響，酒後駕車對一般往來之公眾及駕駛人
    自身皆具有高度之危險性，竟漠視自身安危，並枉顧公眾安
    全，而於服用酒類後之呼氣酒精濃度達1.04MG/L，已顯處於
    不能安全駕駛動力交通工具之狀態，猶貿然駕駛汽車以致肇
    事，其就本件車禍發生之過失程度重大，被害人游雅晴於本
    件車禍毫無過失可言等情狀，本應從重量刑，惟念被告前無
    科刑紀錄，有臺灣高等法院被告前案紀錄表1 份在卷可考，
    素行尚可，犯後亦坦承犯行，且已與被害人游雅晴家屬達成
    和解，態度尚稱良好，為使其能繼續工作給付上揭賠償金等
    一切情狀，分別量處如主文第2 項所示之刑，並均諭知易科
    罰金之折算標準，併定其應執行之刑及易科罰金之折算標準
    。
、被告雖前無科刑紀錄，且其已與被害人家屬達成和解，但本
    院已斟酌而予以從輕量刑，依被告本案係酒醉駕車肇事致人
    於死，行為危害性非輕之情節，本院認尚不宜宣告緩刑，附
    此敘明。
據上論斷，應依刑事訴訟法第369條第1項前段、第364條、第273
條之1第1項、第299條第1項前段，刑法第185條之3、第276條第1
項、第41條第1項前段、第2項、第51條第5 款，道路交通管理處
罰條例第86條第1項，罰金罰鍰提高標準條例第1 條前段、第2條
，判決如主文。
本案經檢察官陳維練到庭執行職務。
中　　華　　民　　國　　94　　年　　9 　　月　　14　　日
　　　　　　　　　刑事第十二庭  審判長法　官  李文成
　　　　　　　　　　　　　　　　　　  法　官  周盈文
　　　　　　　　　　　　　　　　　　  法　官  王復生
以上正本證明與原本無異。
不得上訴。
                                      書記官  王宜玲
中　　華　　民　　國　　94　　年　　9 　　月　　22　　日
附錄：本案論罪科刑法條全文
刑法第185 條之3：
服用毒品、麻醉藥品、酒類或其他相類之物，不能安全駕駛動力
交通工具而駕駛者，處一年以下有期徒刑、拘役或三萬元以下罰
金。
刑法第276條第1項：
(過失致死罪)
因過失致人於死者，處二年以下有期徒刑、拘役或二千元以下罰
金。
從事業務之人，因業務上之過失犯前項之罪者，處五年以下有期
徒刑或拘役，得併科3000元以下罰金。
